【裁判字號】    88,易,1499
【裁判日期】    890630
【裁判案由】    竊盜
【裁判全文】
台灣桃園地方法院刑事判決                      八十八年度易字第一四九九號
    公  訴  人  臺灣桃園地方法院檢察署檢察官
    被      告  乙○○
右列被告因竊盜案件，經檢察官聲請以簡易判決處刑（八十八年度偵字第六九八八號
），本院認不宜以簡易判決處刑，改依通常程序審理，茲判決如左：
    主      文
乙○○無罪。
    理      由
一、公訴意旨略以：被告乙○○意圖為自己不法之所有，於民國（下同）八十八年四
    月二十四日七時許，在桃園縣大園鄉○○村○○路三四九之一號前，以自備之鑰
    匙竊取甲○○持有之車牌號碼ＧＫ─二二五０號自用小客車，得手後，以供代步
    之用，嗣於八十八年五月三日凌晨二時許，在桃園縣大園鄉北港村六鄰一之一號
    住處前為警查獲，並扣得鑰匙一把，因認被告涉有刑法第三百二十條第一項之竊
    盜罪嫌云云。
二、按第一審法院得因檢察官之聲請，不經通常審判程序，逕以簡易判決處刑者，以
    依被告在偵查中之自白或其他現存之證據，已足認定其犯罪者為限，此觀刑事訴
    訟法第四百四十九條第一項規定自明。苟被告所犯之罪不合該條所定得以簡易判
    決處刑時，依同法第四百五十二條、第四百五十一條之一第四項但書第一款規定
    ，即應依通常程序審判之。本件聲請人即公訴人臺灣桃園地方法院檢察署檢察官
    認被告乙○○涉有上開竊盜犯行，係以被告乙○○之自白及被害人甲○○之指述
    為其論據。第經質之被告乙○○，據渠堅詞否認知情該車已過戶於被害人之妻陳
    佩甄名下，是被告究竟有無不法所有之犯意，於本院受理之初，尚不能全無疑問
    ，殊有詳為查明必要。亦即本案雖有被告在偵查中之自白，惟尚難僅憑檢察官於
    聲請時現存之證據認定被告犯罪，揆諸首揭規定，顯無逕以簡易判決處刑餘地。
    原檢察官聲請以簡易判決處刑，容有未合，自應依通常程序進行審判。其次，依
    刑事訴訟法第四百五十一條第一項及第三項之規定，檢察官聲請以簡易判決處刑
    者，其聲請與起訴有同一之效力。本件如上所述，既認檢察官簡易判決之聲請於
    法未合，應依通常程序審判，則參照上開刑事訴訟法第四百五十一條第一項及三
    項之規定，應認本件業經檢察官提起公訴，合先敘明。
三、次按犯罪事實應依證據認定之，無證據不得推定其犯罪事實，刑事訴訟法第一百
    五十四條定有明文。又被害人之指訴，係以使被告受刑事訴追為目的，是其陳述
    是否與事實相符，仍應調查其他證據以資審認。
四、本件公訴人認被告有上開犯行，無非係以被告於警、偵訊時之自白及被害人甲○
    ○之指述，再參以卷附之車輛竊盜車牌失竊個別查詢報表─查詢車輛認可資料、
    贓物領據等為其論據。惟訊之被告堅決否認有何竊盜犯行，辯稱：伊根本不知道
    車子已過戶到他人名下，當初伊向甲○○買入該車，有先付十萬元之頭期款，但
    分期付款部分都沒有繳付，且當時車子先過戶到伊太太余瓊惠名下，因保險費較
    便宜，後來才再過戶至伊名下，而車子被拖回車行之事伊並不知道，因那時伊在
    外面工作，且未與家人連繫，等到伊回家後經伊母親轉告才知悉此事，但伊認為
    該車仍係伊的，所以就到車行將車子開走，伊沒有偷車之意等語。
五、經查：被告乙○○固先後於警訊、偵查中供承竊取車牌號碼ＧＫ─二二五０號自
    用小客車乙事，惟被告於本院審理時堅詞否認知情該車已過戶至他人名下，則被
    告於警、偵訊有關竊車之自白即有瑕疵。又上開車牌號碼ＧＫ─二二五０號ＢＭ
    Ｗ廠牌西元一九八九年份灰色自用小客車，車主原係袁文職，經由俊豪汽車商行
    負責人甲○○之介紹，於八十八年元月間轉賣予被告，並先登記至被告之妻余瓊
    惠名下，再過戶到被告名下，嗣於八十八年四月十三日又改過戶登記新車主為陳
    佩甄（即被害人之妻）等情，不惟被告供明在卷，並經被害人甲○○指述屬實，
    復有交通部公路局新竹區監理所桃園監理站八十九年五月十日（八九）竹監桃字
    第一二九０四號函附ＧＫ─二二五０號小自客車車籍異動資料影本乙份計九張可
    稽，堪認被告所稱上開自小客車係向甲○○買入並有辦理過戶等情，咸與事實相
    符，自足採信。另被害人甲○○至桃園縣警察局大園分局大園派出所報案時僅提
    及該自小客車失竊時間與地點，並未指明為何人所偷取乙節，有附於偵查卷之車
    輛竊盜車牌失竊資料個別查詢報表─查詢車輛認可資料，姑不論被告是否同意被
    害人將該車拖回並登記過戶於被害人之妻陳佩甄名下，如被告確明知上開自小客
    車業經被害人買回，何以自行至車行將該車開回住處停放而自暴犯行？則被告主
    觀上是否具不法所有之意圖，誠屬可疑，且被害人甲○○於本院審理時即明白指
    稱：當初伊經營中古車買賣，經由同行將該車轉賣給乙○○，當時有訂契約，並
    先過戶到乙○○妻子余瓊惠名下，再過戶到乙○○名下，而車款是向銀行貸款，
    後來因乙○○貸款沒繳，又找不到他人，但有發現車子仍在他家，遂經他母親同
    意，先將車子開回伊中古車行，再與他母親協調，由伊車行將該車收購回來，所
    以才會再過戶到伊太太名下等情（見本院八十九年六月十六日審判筆錄），又證
    人即被告之母黃素夜亦到庭陳稱：「當時他們很兇，要我們付錢，他們將車拖回
    時，我要他們將手續辦好，解決此事，我並沒有拿印章給他（指被害人甲○○）
    ，當時我兒子在外工作並沒有回家，且沒有與家人聯絡，所以沒有告訴被告，車
    子被拖回車行之事，後來我兒子回來，我有告訴他，車子被拖走之事，但他認為
    車子是他的，為何要將它拖走」等語（見本院八十九年六月十六日審判筆錄），
    顯見被告並非偷竊取得該車，而係不知該車已過戶予他人之情形下，持其所有之
    鑰匙正常將汽車開走，否則如何知悉上開自小客車停放之地點，又焉能於深夜拿
    取原廠車鑰匙而開走該車？況得為訴訟上之證明者，無論為直接或間接證據，須
    客觀上於一般人均不致有所懷疑，而達於確信之程度者，始可據為有罪之認定，
    倘其證明尚未達於確信之程度，尚有合理可疑存在時，即難據以為被告不利之認
    定（參照最高法院八十年台上字第五五三號判決），是若無足可證明被告從事犯
    罪構成要件之積極證據，無論假定某一被告為犯人而命其自證無罪，藉以過濾特
    定犯罪人，或推測被告涉及之某項罪名，而依其自辯過程蒐求相關資料，藉以判
    斷其究竟有無構成特定犯罪，俱非法之所許。且持有贓物，在社會生活經驗上，
    合理之原因非一，自無從僅以被告持贓即忖度被告係以竊盜或其他犯罪之手段取
    得該車，況前開自小客車係被告於半夜持其所有之原廠車鑰匙自行前往被害人甲
    ○○經營之俊豪汽車商行旁將車開走，尤不能單以被告於深夜凌晨將車駛離，即
    指其有行竊之犯意，參以被害人甲○○亦自承與被告就該車有買賣糾紛等情，足
    認被害人與被告間似另有隱情，而非單純汽車失竊之情事，況如謂被告有意行竊
    ，何以所覓對象同一？又何以挑中年份已久之中古車？凡此均與一般竊車常情不
    符。至於被害人即報案人甲○○僅係指述本件汽車有遭人竊取之情，而贓物領據
    係足以證明贓車業經被害人取回而已，均不足以資為被告有竊盜之認識或存心之
    確證。是被告前開所辯各節，尚稱合乎情理，堪予採信。此外，別查無其他積極
    事證可證被告主觀上有竊盜之犯罪故意，被告否認犯罪，尚堪採信，揆諸首揭說
    明，既不能證明被告犯罪，即應為無罪之諭知，以昭平允。
據上論斷，應依刑事訴訟法第四百五十二條、第三百零一條第一項，判決如主文。
本案經檢察官張尹敏到庭執行職務
中      華      民      國      八十九    年      六    月      三十    日
                                      臺灣桃園地方法院刑事第二庭
                                          法  官  李  育  仁
右正本證明與原本無異。
如不服本判決，應於判決送達後十日內向本院提出上訴狀( 應附繕本 )，上訴於
臺灣高等法院。
                                          書記官  王  泰  元
中      華      民      國      八十九    年      七    月        十    日


司法院資訊處製作；財團法人民間司法改革基金會備份。
